【裁判字號】    95,簡上,55
【裁判日期】    950428
【裁判案由】    誣告
【裁判全文】
臺灣臺北地方法院刑事判決              95年度簡上字第55號
    上  訴  人  臺灣臺北地方法院檢察署檢察官
    被      告  甲○○
上列上訴人因被告誣告案件，不服本院民國95年1月26日95年度
簡字第268號第一審判決（臺灣臺北地方法院檢察署檢察官聲請
簡易判決處刑聲請書案號：94年度偵字第21932號）及移送併案
審理（95年度偵字第4063號），提起上訴，本院管轄第二審之合
議庭判決如下：
    主  文
上訴駁回。
    事  實
一、甲○○係星池科技股份有限公司（以下簡稱星池公司）之股
    東，其曾於民國92年間因偽造文書案件，經本院以92年度簡
    字第3923號判決有期徒刑四月確定，於93年6月18日易科罰
    金執行完畢，猶不知悔改，明知其所收取以學志營造有限公
    司為發票人，臺北富邦商業銀行三民分行為付款人，帳號為
    10300號，票號為GA0000000號，發票日為94年4月30日，票
    面金額為新臺幣（下同）1400萬元之支票一紙，係交付橋美
    企業股份有限公司（以下簡稱橋美公司）作為支付貨款之用
    並未遺失，因其與星池公司間之債務糾紛，竟基於未指定犯
    人誣告之犯意，於94年5月3日，委由不知情之成年男子周守
    男，前往臺北富邦商業銀行三民分行，以上開支票遺失為由
    ，辦理掛失止付手續，並填具票據掛失止付通知書及遺失票
    據申報書各一紙，轉由臺灣票據交換所高雄市分所移送警察
    機關，請求協助偵辦侵占遺失物罪嫌，而未指定犯人誣告他
    人犯罪。嗣因橋美公司屆期持上開支票前往華南商業銀行信
    維分行提示後，因已掛失止付而遭退票，始經警循線查獲上
    情，然甲○○於有偵查權之員警發覺前開犯行及其所誣告之
    案件裁判確定前，自行向臺灣臺北地方法院檢察署申告前開
    行為而接受裁判，始查悉上情。
二、案經甲○○自首後由臺灣臺北地方法院檢察署檢察官聲請簡
    易判決處刑及移送併案審理。
    理  由
一、前揭犯罪事實，業據被告甲○○於警詢及偵查中坦承不諱，
    並經證人即橋美公司業務經理黃世孟於警詢中證述在卷，且
    有被告甲○○所出具之證明書、臺灣票據交換所高雄市分所
    94年10月3日臺票高字第2022號函所檢送之上開支票之正反
    面影本、退票理由單、票據掛失止付通知書、遺失票據申報
    書及掛失止付票據提示人資料查報表等影本各一紙在卷可稽
    ，足徵被告甲○○之上開之自白與事實相符。本件事證明確
    ，被告甲○○之犯行洵堪認定，應予依法論科。
二、核被告甲○○所為，係犯刑法第171條第1項之未指定犯人誣
    告罪。其利用不知情之成年男子周守男辦理上開支票掛失止
    付之行為，係間接正犯。又被告甲○○於其所誣告之案件，
    裁判確定前自白，應依同法第172條之規定減輕其刑。另被
    告甲○○自首犯誣告罪後，於偵審中仍自白犯行，因刑法第
    172條之自白應包括自首在內，應僅適用刑法第172條之規定
    減輕其刑，附此敘明（參見臺灣高等法院85年法律座談會彙
    編，第221頁至第222頁）。又其曾於92年間因偽造文書案件
    ，經本院以92年度簡字第3923號判決有期徒刑八月確定，復
    於90年間因詐欺案件，經本院以90年度易字第261號判決有
    期徒刑四月確定，於93年6月18日易科罰金執行完畢，此有
    臺灣高等法院被告全國前案紀錄表一份在卷可稽，其前曾受
    有期徒刑之執行完畢，於五年以內再犯本件最重本刑為有期
    徒刑以上之罪，為累犯，應依刑法第47條之規定加重其刑，
    並依法先加後減之。至臺灣臺北地方法院檢察署移送併辦被
    告甲○○所涉誣告罪嫌部分（95年度偵字第偵字第4063號）
    ，經核與本件被告甲○○所涉上開誣告犯行，係屬同一事實
    ，本為檢察官起訴之效力所及，本院業已審究，是上訴意旨
    認係屬連續犯之裁判上一罪關係，顯屬誤會。原審認被告甲
    ○○罪證明確，因而援引刑事訴訟法第449條第1項前段、第
    3項、第454條第2項，刑法第171條第1項、第172條、第47
    條、第41條第1項，罰金罰鍰提高標準條例第1條前段、第2
    條之規定，量處被告甲○○拘役五十日，並諭知易科罰金之
    折算標準，經核認事用法均無違誤，量刑亦稱妥適，檢察官
    上訴意旨徒以原審未及審酌前開移送併辦案件所涉誣告犯行
    ，指摘原判決不當，為無理由，應予駁回。
三、被告甲○○經合法傳喚，無正當理由不到庭，爰不待其陳述
    逕行判決。
據上論斷，應依刑事訴訟法第455條之1第1項、第3項、第368條
、第371條，判決如主文。
本案經檢察官郭昭吟到庭執行職務。
中    華    民    國    95    年    4     月   28     日
                  臺灣臺北地方法院刑事第十五庭
                        審判長法  官  周祖民
                              法  官  吳麗英
                              法  官  黃雅君
上正本證明與原本無異。
不得上訴。
                              書記官  陳麗津
中    華    民    國    95    年    4     月    28    日
附錄本案論罪科刑法條：
刑法第171條第1項
未指定犯人，而向該管公務員誣告犯罪者，處 1 年以下有期徒刑
、拘役或300 元以下罰金。


司法院資訊處製作；財團法人民間司法改革基金會備份。
